【裁判字號】    98,簡上,56
【裁判日期】    980319
【裁判案由】    詐欺
【裁判全文】
臺灣板橋地方法院刑事判決              98年度簡上字第56號
上  訴  人
即  被  告  丙○○
上列上訴人即被告因詐欺案件，不服本院97年度簡字第8479號中
華民國97年12月12日所為之第一審判決（聲請簡易判決處刑書案
號：97年度偵字第8479號），提起上訴，本院管轄第二審之合議
庭認應適用通常程序自為第一審判決如下：
    主  文
原判決撤銷。
丙○○無罪。
    理  由
一、本件聲請簡易判決處刑意旨略以：被告丙○○能預見轉讓存
    摺、提款卡及密碼供他人使用，將供用於幫助他人遂行詐欺
    之犯行，然為貪圖小利，仍不違背其本意，竟基於幫助詐欺
    之犯意，於民國97年7 月10日，在板橋火車站附近，將以其
    名義申辦聯邦商業銀行股份有限公司西盛分行（下稱聯邦銀
    行）帳號0000000000000000號之存摺、提款卡及密碼交付予
    真實姓名年籍不詳之成年人，該成年人則給予被告不詳之金
    額，作為購買上開存摺、提款卡及密碼之代價。前開成年人
    自被告處取得前開存摺、提款卡及密碼後，乃基於詐欺之犯
    意，於97年7 月11日上午1 時30分許，在不詳之地點上網與
    乙○○聊天，佯稱可以援交，請乙○○操作提款機確認身分
    並匯款新臺幣（下同）8 萬元至前開帳戶內，乙○○不疑有
    他，因而陷於錯誤，在臺北縣板橋市依指示匯款8 萬元至被
    告之前開帳戶內而詐騙得逞，因認被告涉有刑法第30條第1
    項前段、第339 條第1 項之幫助詐欺取財罪嫌。
二、按犯罪事實應依證據認定之，無證據不得認定犯罪事實；又
    不能證明被告犯罪者，即應諭知無罪之判決，刑事訴訟法第
    154 條第2 項、第301 條第1 項分別定有明文。次按認定不
    利於被告之事實，須依積極證據，茍積極之證據本身存有瑕
    疵而不足為不利於被告事實之認定，即應為有利於被告之認
    定，更不必有何有利之證據，而此用以證明犯罪事實之證據
    ，猶須於通常一般人均不至於有所懷疑，堪予確信其已臻真
    實者，始得據以為有罪之認定，倘其證明尚未達到此一程度
    ，而有合理性之懷疑存在，致使無從為有罪之確信時，即應
    為無罪之判決，最高法院82年臺上字第163 號判決、76年臺
    上字第4986號及30年上字第816 號判例意旨復可參照。
三、公訴人認被告丙○○涉有上開幫助詐欺取財罪，係以被告坦
    承申請開設並交付上開聯邦銀行帳戶之存摺、金融卡、密碼
    予他人之供述、證人即被害人乙○○之證述、被害人提供之
    自動櫃員機交易明細表、上開聯邦銀行帳戶詳細交易明細為
    其主要論據。訊據被告固坦承有申請開設及交付上開聯邦銀
    行帳戶之存摺、金融卡、密碼予他人之事實，惟堅詞否認有
    何幫助詐欺取財之犯行，辯稱：伊當時是看報紙見到應徵男
    工作伙伴的廣告，撥打報上刊登之電話號碼與對方一位自稱
    「林襄理」的人聯絡後，「林襄理」表示工作性質為男性伴
    遊，要交付銀行存摺影本以供薪資轉帳，並約定當天下午在
    板橋火車站北一門見面，伊依約定時間到板橋火車站後，就
    是甲○○跟伊接洽，甲○○跟伊說要交付存摺的正本及金融
    卡，伊有跟甲○○反應「林襄理」說只要存摺影本就可以，
    甲○○回伊說是「林襄理」交代要拿存摺的正本，隔幾天就
    可以還伊，伊當時因為急著找工作就把存摺跟金融卡交給甲○○，當天晚上7 點，「林襄理」又打電話來說公司轉帳要
    金融卡密碼，伊因為相信對方是要轉帳給伊，才提供金融卡
    密碼給林襄理，後來到了約定歸還存摺、金融卡的時間即96
    年7 月13日晚上，對方卻一直拖延沒有歸還存摺、金融卡，
    伊就馬上到海山分局報案，後來騙伊帳戶的人已經被田中分
    局抓到了，伊也有到田中分局去做過筆錄，確認向伊收存摺
    、金融卡的人就是甲○○等語。
四、經查：
  (一)被告確有申請開設上開聯邦銀行帳戶及領有存摺、金融卡，
    並於96年7 月10日下午2 時許，在板橋火車站北一門，將該
    帳戶之存摺、金融卡交予甲○○，再於同日晚間，將金融卡
    密碼告知自稱「林襄理」之人，嗣甲○○所屬詐騙集團即以
    前揭方式詐騙被害人乙○○轉帳匯款8 萬元至被告上開聯邦
    銀行帳戶內等情，業經被告於本院審理中自承不諱，核與證
    人乙○○於警詢中之證述情節相符，並有聯邦銀行自動櫃員
    機交易明細表、聯邦商業銀行西盛分行97年8 月6 日97年聯
    盛字第101 號函附之上開聯邦銀行帳戶開戶資料、詳細交易
    明細、掛失異動紀錄各1 份附卷可稽，是此部分之事實固堪
    認定。
  (二)惟另案被告甲○○於警詢中供稱：我確曾受雇於一名自稱副
    理之女子，從事應徵男伴遊性質工作人員之情事，大約是97
    年3 月中旬左右開始受雇於自稱副理之女子及開始替該女子
    收取金融機構存簿、提款卡；自稱副理之女子以每1 小時5
    千元之薪資從事男伴遊之性質工作，但是後來她說因為尚無
    伴遊工作可做，所以叫我先幫她收取金融機構存簿、提款卡
    ，而收取金融機構存簿、提款卡是以每1 天5 百元之薪資，
    我總共收取過大約10餘人之金融機構存簿、提款卡等語，另
    案被告劉鳳嬌於警詢中亦供稱：性質是接應男生打電話來應
    徵伴遊的工作，我向他說明工作內容，如有意願者我就與他
    約定面試的地點及時間，再由公司所稱的業務員與他接洽；
    我是跟應徵者說以鐘點計算，以1 小時4 千至1 萬元不等計
    算，面試要帶身分證正反面影本1 份及本人金融帳戶存摺及
    提款卡，要應徵者帶身分證正反面影本1 份及本人金融帳戶
    存摺及提款卡我只知道是公司要用，其他我不知道；因我原
    本所參與之公司，於97年9 月底不明原因與我失聯，所有電
    話都斷線，無法聯絡，工資也未與我結清，之後我朋友「小
    李」打電話跟我講，他上網看到有詐騙集團在買賣帳戶被抓
    ，問我是不是我們這一組，之後我才知道我所應徵之公司是
    在從事詐欺買賣帳戶，因我生活上支出不足，又找不到工作
    ，我才會自己刊登此類型之廣告，以同樣手法詐騙打電話來
    應徵者，要他提供金融存摺及提款卡後，再賣給犯罪集團得
    利；甲○○是我在公司時的業務員，他是公司聘僱的業務，
    公司給他們的酬勞是騙取到帳戶1 本1 千元等語，並有臺灣
    彰化地方法院檢察署檢察官97年度偵字第9630號起訴書及被
    告提出之報紙1 份在卷可稽，足見被告辯稱其係因應徵工作
    之故遭詐騙上開聯邦銀行帳戶存摺、金融卡一節，並非無據
    ；且依另案被告甲○○、劉鳳嬌上開供述可知，渠等在向應
    徵者騙取金融帳戶之存摺、金融卡時，並未交付任何金錢利
    益予交付金融帳戶存摺、金融卡之人，衡情，倘被告主觀上
    真有幫助劉鳳嬌等人詐欺取財之故意或不確定故意，其亦應
    當知悉此等交付金融帳戶存摺、金融卡之舉，將有導致其個
    人將來遭刑事追訴之虞，被告豈會在無任何利益之情況下，
    無償交付上開聯邦銀行帳戶之存摺、金融卡予素不相識之第
    三人，反之，被告如係為應徵工作之故，始有可能無償交付
    上開聯邦銀行帳戶之存摺、金融卡，由此益可見被告確有受
    另案被告劉鳳嬌等人以應徵工作為幌詐騙而交付上開聯邦銀
    行帳戶之存摺、金融卡之可能。
五、綜上所述，本件被告雖將其所有上開聯邦銀行帳戶之存摺、
    金融卡、密碼交予甲○○、劉鳳嬌等人，然本件實不能排除
    被告亦係遭詐欺集團以求職陷阱詐騙其存摺、金融卡及密碼
    之可能性，是本院對被告是否係基於幫助詐欺取財之犯意而
    交付其存摺、金融卡、密碼乙節，猶有合理之懷疑，認尚未
    達有罪之確信，即難逕為對被告不利之認定。此外，復查無
    其他積極確切之證據足以證明被告確有如公訴人所述之幫助
    詐欺取財犯行，揆諸前揭法條及判例意旨，既不能證明被告
    犯罪，自應為其無罪之諭知。
六、末按地方法院對被告為簡易判決處刑後，經提起上訴，地方
    法院合議庭認應為無罪判決之諭知者，依刑事訴訟法第455
    條之1 第3 項準用同法第369 條第2 項之規定意旨，應由該
    地方法院合議庭撤銷簡易庭之判決，改依第一審通常程序審
    判（最高法院91年度台非字第21號判決意旨參照）。本案既
    不能明被告犯罪，原審遽為被告有罪之判決，尚有違誤，被
    告上訴意旨否認犯罪，為有理由，應由本院合議庭撤銷原判
    決，自為第一審無罪之判決。
據上論斷，依刑事訴訟法第452 條、第455 條之1 第1 項、第3
項、第369 條第1 項前段、第2 項、第364 條、第301 條第1 項
，判決如主文。
本案經檢察官李巧菱到庭執行職務。
中    華    民    國    98    年    3     月    19    日
                刑事第十二庭  審判長法  官    白光華
                                    法  官    楊志雄
                                    法  官    曾淑娟
上列正本證明與原本無異。
如不服本判決，應於判決送達後10日內敘明上訴理由，向本院提
出上訴狀 (應附繕本) ，上訴於臺灣高等法院。其未敘述上訴理
由者，應於上訴期間屆滿後20日內向本院補提理由書「切勿逕送
上級法院」。
                                    書記官    謝雪紅
中    華    民    國    98    年    3     月    20    日


司法院資訊處製作；財團法人民間司法改革基金會備份。
